臺灣高等法院高雄分院刑事判決　　　　110年度上訴字第801號
上　訴　人
即　被　告　劉廣勝


指定辯護人　本院公設辯護人　陳信凱
上列上訴人因毒品危害防制條例案件，不服臺灣高雄地方法院10
9 年度訴字第657 號，中華民國110 年5 月19日第一審判決（起
訴案號：臺灣高雄地方檢察署109 年度偵字第18868 號、第1427
2 號），提起上訴，本院判決如下：
    主  文
上訴駁回。
    事  實
一、劉廣勝明知甲基安非他命係經公告列管之第二級毒品，依法
    不得持有、販賣，仍意圖營利，基於販賣甲基安非他命之犯
    意，於附表所示之時間、地點，持用門號0000000000號行動
    電話連接網路作為工具，登入線上遊戲「錢街ONLINE」，對
    不特定人刊登販賣上揭毒品之暗示訊息（高雄有需要甜點的
    可以私訊我等等），經無購買真意之網路巡邏員警王正和發
    覺後，即佯裝有意購買而與其聯繫，劉廣勝則表示同意以附
    表所示之對價、數量為販賣，嗣經警於雙方約定交易之現場
    查獲而不遂。
二、案經內政部警政署高雄港務警察總隊報告臺灣高雄地方檢察
    署檢察官偵查後起訴。
    理  由
壹、證據能力部分
    本案認定事實所引用之卷內被告以外之人於審判外之陳述，
    檢察官、被告及其辯護人於本院審理時均同意其作為本案證
    據之證據能力，且於辯論終結前亦未對該等證據之證據能力
    聲明異議，本院復審酌前揭陳述作成時之情況，依卷內資料
    並查無違法取證之瑕疵，亦認以之作為證據為適當，是本案
    有關被告以外之人於審判外之陳述等供述證據，依刑事訴訟
    法第159條之5規定，自均得為證據。其餘認定本案犯罪事實
    之非供述證據，依卷內資料亦查無何違反法定程序取得之情
    ，依刑事訴訟法第158條之4規定反面解釋，應有證據能力。
貳、認定犯罪事實所憑之證據及理由
一、上揭犯罪事實，業據上訴人即被告劉廣勝（下稱被告）坦承
    不諱，並有下列證據資料在卷得資相佐:
（一）刑事警察隊警員109 年7 月9 日職務報告1 份（高港警刑
      字第1090200642號卷【下稱警一卷】第1 頁）；
（二）高雄港務警察總隊偵辦毒品危害防制條例案譯文資料（警
      一卷第14至20頁）；
（三）內政部警政署高雄港務警察總隊搜索扣押筆錄、扣押物品
      目錄表、扣押物品收據、扣押物品照片（警一卷第22至27
      頁、第44頁）；
（四）蒐證相片8張（警一卷第40至43頁）；
（五）高雄市立凱旋醫院109 年7 月22日高市凱醫驗字第00000
      號濫用藥物成品檢驗鑑定書（高港警刑字第1090200778號
      卷【下稱警二卷】第34頁）。
      堪信被告任意性自白與事實相符，其本件犯行洵堪認定。
二、販賣毒品係違法行為，非可公然為之，亦無公定之價格，不
    論任何包裝，均可任意分裝增減分量，而每次販賣之價量，
    亦可能隨時依雙方間之關係深淺、資力、需求量及對行情之
    認知、來源是否充裕、查緝是否嚴緊，購買者被查獲時供述
    購買對象之可能性風險之評估等情異其標準，並機動調整，
    非可一概而論，販賣之利得除經坦承犯行或價量俱臻明確外
    ，尚難察得實情，販賣之人從價差或量差中牟利方式雖異，
    其意圖營利之非法販賣行為則一。再參酌甲基安非他命物稀
    價昂，取得不易，且此等交易為政府嚴予取締之犯罪，苟無
    利可圖，行為人應無甘冒被查緝法辦重刑之危險，平白無端
    義務為毒品交易行為。被告若無利可圖，當不會甘冒嚴刑重
    罰之風險而交易毒品。是被告有營利之意圖，堪可認定。
參、論罪科刑
一、修正前後法律之比較與適用
    按行為後法律有變更者，適用行為時之法律，但行為後之法
    律有利於行為人者，適用最有利於行為人之法律，刑法第2
    條第1 項定有明文。查本件被告行為後，毒品危害防制條例
    第4 條第2 項、第17條第2 項業於109 年1 月15日修正公布
    ，並於同年7 月15日起生效施行。經查：
（一）修正前毒品危害防制條例第4 條第2 項規定：「製造、運
      輸、販賣第二級毒品者，處無期徒刑或七年以上有期徒刑
      ，得併科新臺幣一千萬元以下罰金。」；修正後則規定：
      「製造、運輸、販賣第二級毒品者，處無期徒刑或十年以
      上有期徒刑，得併科新臺幣一千五百萬元以下罰金。」修
      正後規定將法定有期徒刑及罰金刑之上限均提高，顯未較
      有利於被告。
（二）修正前毒品危害防制條例第17條第2 項規定：「犯第四條
      至第八條之罪於偵查及審判中均自白者，減輕其刑。」；
      修正後則規定：「犯第四條至第八條之罪於偵查及歷次審
      判中均自白者，減輕其刑。」依修正後法條之文義，並參
      酌修正理由關於：原所稱「審判中」究指被告僅須於審判
      中曾有一次自白犯罪即應適用減刑規定，抑或須於歷次審
      判中均自白犯罪者始符合之，解釋上易生爭議，考量原立
      法之目的，係在使前述毒品案件之刑事訴訟程序儘早確定
      ，當以被告於歷次審判中均自白犯罪者，始足當之，故修
      正第2 項，明定於偵查及歷次審判中均自白者，始減輕其
      刑等語部分之記載，足見必須於歷次審判中均自白始得減
      輕。是修正後之毒品危害防制條例第17條第2 項規定，顯
      未較有利於被告。
（三）綜上比較結果，修正後之規定既未對被告較為有利，依上
      說明，本件即應適用被告行為時即修正前之毒品危害防制
      條例，以為論處。
二、論罪部分
    按所謂販賣，除有特別情形外，必須出賣人將販賣標的物移
    轉於買受人，使其取得該物之所有權，始足當之（民法第34
    5 條第1 項、第348 條第1 項及第761 條參照），倘標的物
    尚未移轉交付於買受人，自難謂販賣行為已經完成。就刑事
    法之販賣罪而言，亦唯有出賣人將販賣物之所有權交付移轉
    於買受人，始具備販賣罪構成要件之所有要素，而為犯罪既
    遂。如行為人僅實行犯意，而購入標的物，尚未將之移轉交
    付於買受人，應祇是犯罪行為之著手，難認已達於犯罪既遂
    之程度，此亦為人民所認知之法律感情，而為一般社會通念
    所接受。亦即販賣行為之既、未遂，端賴標的物之是否交付
    而定（最高法院101 年度台上字第5830號判決意旨參照）。
    本件被告係與佯為買家之員警交易，並於約定交易之現場為
    警緝獲並將上揭毒品扣案送辦，警未有受讓之真意，是被告
    即未有且無從為上揭毒品之交付，依上說明，即未達於既遂
    。是核被告所為，係犯修正前毒品危害防制條例第4 條第2
    項之販賣第二級毒品未遂罪。被告販賣前持有甲基安非他命
    之低度行為，為販賣之高度行為所吸收，不另論罪。
三、刑之加重減輕
（一）被告得依刑法第25條第2項規定減輕其刑
      按未遂犯之處罰，得按既遂犯之刑減輕之，刑法第25條第
      2 項定有明文。本件被告已著手於上揭犯行之實行而不遂
      ，卷內另查無證據顯示其所生危害與已既遂者仍屬相同，
      爰依上揭規定減輕其刑。
（二）被告應依毒品危害防制條例第17條第2項減輕其刑
      按犯毒品危害防制條例第4 條至第8 條之罪，於偵查及審
      判中均自白者，減輕其刑，修正前毒品危害防制條例第17
      條第2 項定有明文。查被告就其上揭販賣第二級毒品之犯
      行，於偵查及本院審理時均自白不諱，有其偵查、審判中
      陳述在卷可查，依上說明，自應依法減輕其刑。
（三）被告應依刑法第47條第1項規定加重其刑
      按刑法第47條所規定累犯之加重，以受徒刑執行完畢，或
      一部之執行而赦免後，5 年以內故意再犯有期徒刑以上之
      罪者，為其要件。查被告前曾因毒品危害防制條例案件，
      分經臺灣彰化地方法院以106 年度簡字第2070號、原審法
      院以106 年度簡字第269 號、第459 號、第4060號等判決
      處有期徒刑5 月、3 月（2 罪）、4 月、3 月（2 罪）、
      5 月確定，並經原審法院以107 年度聲字第1877號裁定應
      執行有期徒刑1 年6 月確定，在監執行至107 年10月1 日
      縮短刑期假釋出監、108 年3 月1 日假釋期滿未經撤銷視
      為執行完畢，有臺灣高等法院被告前案紀錄表在卷可查。
      其復於徒刑執行完畢後之5 年內，故意再犯本件有期徒刑
      以上之罪，為累犯，而司法院釋字第775 號解釋意旨雖有
      指構成累犯者，不分情節，一律加重最低本刑，於不符合
      刑法第59條所定要件之情形下，致生行為人所受之刑罰超
      過其所應負擔罪責之個案，不符罪刑相當原則、比例原則
      ，於此範圍內，在刑法第47條第1 項修正前，為避免發生
      上述罪刑不相當的情形，法院就該個案應裁量是否加重最
      低本刑；亦即，僅於個案經裁量後認應處最低法定刑，又
      無法適用刑法第59條規定減輕之情形，法院始應依此解釋
      意旨裁量不予加重最低本刑（最高法院109 年度台上字第
      619 號判決意旨參照）。查被告本件經如後述之量刑審酌
      後，並未足認有前揭應處最低法定刑，又無法適用刑法第
      59條規定減輕之情形，依上說明，即無從裁量不予加重最
      低本刑，爰依刑法第47條第1 項規定，加重其刑。又被告
      本件所犯販賣第二級毒品罪，其法定本刑固兼有無期徒刑
      ，惟依刑法第65條第1 項規定，無期徒刑不得加重，故此
      應僅就該罪有期徒刑及罰金刑部分予以加重，附此敘明。
（四）被告同有上揭刑之加重減輕事由，應依刑法第71條第1 項
      規定，先加後遞減之。
（五）至辯護人雖為被告主張其本件應有刑法第59條酌減其刑規
      定之適用，惟：
    1.按犯罪之情狀顯可憫恕，認科以最低度刑仍嫌過重者，得
      酌量減輕其刑，刑法第59條固有明文。然此所謂「犯罪之
      情狀顯可憫恕」，係指審酌刑法第57條各款所列事項以及
      其他一切與犯罪有關之情狀之結果，認其犯罪足堪憫恕者
      而言，必須犯罪另有特殊之原因與環境等，因在客觀上顯
      然足以引起一般同情，認為縱予宣告法定最低度刑，猶嫌
      過重者，始有其適用（最高法院102 年度台上字第870 號
      判決、45年台上字第1165號判例意旨參照）。又刑罰除「
      特別預防」外，另兼有「一般預防」之目的作用，是以法
      院於個案中所為之具體刑度宣告，除必須就如何之刑度方
      足以回應行為人行為之不法內涵詳加審認、以予充分評價
      外，另亦須兼慮及因此作用於案件當事人以外之外部效果
      ，亦即法院就每一經揭露之不法行為所宣告之刑，對於其
      他一般抽象之潛在行為人，毋寧亦有宣示犯罪成本之效果
      ，如遽予減輕其刑，即有任令刑罰使行為人外部成本內化
      之功能不足，從而使其他潛在行為人心生投機、甘冒風險
      之慮。是如具體個案中非確有上揭情輕法重，縱再酌予減
      輕，仍無礙於前揭刑罰目的作用之情形，即不能遽援刑法
      第59條之規定，酌減其刑。
    2.查被告上揭販賣第二級毒品犯行，業經依刑法第25條第2
      項、修正前毒品危害防制條例第17條第2 項規定減輕其刑
      如前述，是此初已難認本件確有縱予宣告法定最低度刑，
      仍嫌過重之情形；且甲基安非他命為中樞神經興奮劑，長
      期使用易出現妄想、幻覺、情緒不穩、多疑、易怒、暴力
      攻擊行為等副作用，故施用甲基安非他命除影響施用者之
      身心健康外，亦間接影響社會治安，被告為智識成熟之成
      年人，且前有施用毒品經法院判決有罪科刑確定之前案紀
      錄，有臺灣高等法院被告前案紀錄表在卷可查，對此自難
      諉為不知，然仍意圖營利而為上揭犯行，應值非難；況販
      賣毒品案件之犯罪決定之心理條件，通常性質上並非無經
      濟理性之作用或其作用極低之情形，則依上說明，本件如
      遽予減輕，亦易使其他販毒之潛在行為人心生投機、甘冒
      風險。綜上，應認依本件卷內所顯現之一切犯罪情狀，尚
      不足認有何特殊之原因與環境等，在客觀上顯然足以引起
      一般同情，而有縱予宣告法定最低度刑，仍嫌過重之情形
      ，自不能再適用刑法第59條規定酌減其刑。辯護人上開主
      張，尚難遽採。
（六）辯護人又稱本案被告供出毒品上手為湯旭成，應有毒品危
      害防制條例第17條第1 項減免其刑之適用云云；查被告供
      述湯旭成有販毒一節，固經臺灣高雄地方檢察署檢察官以
      110 年9 月13日高檢榮字第110 偵13238 字第1100058219
      號函覆本院稱: 湯旭成為劉廣勝警詢供出販毒之人，目前
      偵辦中等語（本院卷第73頁）；然查，被告於本院供稱:
      湯旭成每次販賣1 千元，次數二、三次，大約都是在今年
      即110 年的2 月份，1 次是約在我家附近的全家超商，另
      1 次在大昌一路，警察有調監視器回去看，警察看到什麼
      內容我不知道等語（本院卷第103 頁），被告供述湯旭成
      販賣毒品給伊之時間在本案發生之後，湯旭成顯非被告本
      案毒品之來源，是本案並未因被告供述因而查獲毒品上游
      或其他正犯，尚無毒品危害防制條例第17條第1 項減刑規
      定之適用。辯護人上開主張，亦難遽採。
四、原判決認被告上開犯行事證明確，適用修正前毒品危害防制
    條例第4 條第2 項、第17條第2 項，毒品危害防制條例第18
    條第1 項前段、第19條第1 項，刑法第2 條第1 項前段、第
    11條、第25條第2 項、第47條第1 項規定，並審酌被告本件
    犯行之手段、方式及所生損害之程度；復考量被告自陳之教
    育程度，是為經受教育、智識成熟之成年人，理應能知悉並
    理解其本件所為是法所不許，惟仍任己為，所為應予非難；
    並兼衡被告坦承犯行不諱之犯後態度，於法院審理中自陳之
    經濟與生活狀況，如臺灣高等法院被告前案紀錄表所示之前
    科素行等一切情狀，量處有期徒刑2 年2 月，並說明扣案門
    號0000000000號行動電話1 支（含SIM 卡1 張），為被告供
    犯本件販賣第二級毒品所用之物，應依毒品危害防制條例第
    19條第1 項規定，不問屬於犯罪行為人與否，均宣告沒收。
    扣案毒品1 包，經高雄市立凱旋醫院鑑驗結果，確為第二級
    毒品甲基安非他命（驗餘淨重0.854 公克），有該院上揭鑑
    定書在卷可查，核為本件查獲之第二級毒品，應連同不能或
    難能與其析離之外包裝袋1 只，均依毒品危害防制條例第18
    條第1 項前段宣告沒收銷燬。經核原判決認事用法並無違誤
    ，量刑、沒收之諭知亦屬妥適。被告上訴主張其有供出上手
    應予以減刑，且原審量刑過重云云；然查被告並無毒品危害
    防制條例第17條第1 項適用之餘地，已據本院說明如上；又
    關於刑之量定，係實體法賦予法院得依職權裁量之事項，苟
    已以行為人之責任為基礎，審酌刑法第57條各款所列事項而
    未逾越法律所規定之範圍，或濫用其權限，即不得任意指摘
    為違法或不當。本件原審判決就被告為量刑時，已依上揭規
    定說明係審酌前揭各項情狀，並已斟酌被告前述犯行之危害
    性、販毒金額、對象人數、素行、坦承犯行之犯後態度、學
    經歷及家庭狀況等一切情狀，而為量刑，係從低刑度以上酌
    情予以量刑，已屬輕判，未逾越法定刑度，又未濫用自由裁
    量之權限，亦無明顯過重而違背比例原則、重複評價禁止原
    則或公平正義之情形，自無何不當或違法而構成應撤銷之事
    由可言。被告上訴主張原審量刑過重，請求從輕量刑云云，
    純屬其個人主觀對法院量刑之期盼與意見，不足認原審判決
    之量刑有何不當或違法，被告上訴無理由，應予以駁回。
據上論結，應依刑事訴訟法第368 條，判決如主文。
本案經檢察官盧葆清提起公訴，檢察官呂建昌到庭執行職務。
中    華    民    國   110    年    11    月    11    日
                  刑事第五庭    審判長法  官  簡志瑩
                                      法  官  張盛喜
                                      法  官  唐照明
以上正本證明與原本無異。
如不服本判決應於收受本判決後20日內向本院提出上訴書狀，其
未敘述上訴理由者，並得於提起上訴後20日內向本院補提理由書
狀（均須按他造當事人之人數附繕本）「切勿逕送上級法院」。
中    華    民    國   110    年    11    月    11    日
                                      書記官  陳金卿
附表
┌──┬───┬───┬───────┬────────┬────────┐
│編號│販賣人│買受人│  時間、地點  │價格、販賣內容  │原審主文（本院維│
│    │      │      │              │                │持）            │
├──┼───┼───┼───────┼────────┼────────┤
│1   │劉廣勝│佯裝為│109 年7 月4 日│新臺幣4,000元   │劉廣勝犯販賣第二│
│    │      │買家之│上午10時42分許│甲基安非他命1包 │級毒品未遂罪，累│
│    │      │網路巡│在不詳處所    │                │犯，處有期徒刑貳│
│    │      │邏員警│              │                │年貳月；門號0975│
│    │      │      │              │                │039975號行動電話│
│    │      │      │              │                │壹支（含SIM 卡壹│
│    │      │      │              │                │張）沒收；第二級│
│    │      │      │              │                │毒品甲基安非他命│
│    │      │      │              │                │壹包（驗後淨重零│
│    │      │      │              │                │點捌伍肆公克），│
│    │      │      │              │                │連同外包裝袋壹只│
│    │      │      │              │                │，均沒收銷燬之。│
└──┴───┴───┴───────┴────────┴────────┘
附錄：本判決論罪科刑法條
修正前毒品危害防制條例第4條第2項
製造、運輸、販賣第二級毒品者，處無期徒刑或七年以上有期徒
刑，得併科新臺幣一千萬元以下罰金。